---
title: "PracticaAnalisisDatos"
author: "Alvaro Hernandez"
date: "16 de marzo de 2016"
output: html_document
---

#ANALISIS DE DATOS R

#Descargando y cargando archivos en dataframes
```{r}


fileURL <- "https://archive.ics.uci.edu/ml/machine-learning-databases/00320/student.zip"
setwd("C:/Users/Usuario/Desktop/Experto BigData/Practicas/AnalisisDatosR")
getwd()
# download.file(fileURL,destfile="./datosAlumnos.zip")

list.files("./datosEstudiantes")

library(knitr)
studentMat <- read.table("./datosEstudiantes/student-mat.csv", 
                         row.names=NULL, sep=";", header=TRUE)

studentPor <- read.table("./datosEstudiantes/student-por.csv", 
                         row.names=NULL, sep=";", header=TRUE)
class(studentMat)

class(studentPor)
```
#Preparar los datos

##Modificando los headers de los dos datasets
```{r}

#Cambiando los headers del dataset StudenPor a minusculas
names(studentMat)
names(studentMat) <- tolower(names(studentMat))
names(studentMat)

#Cambiando los headers del dataset studentPor a minusculas
names(studentPor)
names(studentPor) <- tolower(names(studentPor))
names(studentPor)

#Quitando _ de la columna MJOB
length(grep("_",studentMat$mjob))
length(grep("_",studentPor$mjob))

#Sustituimos los _ por espacios con gsub
studentMat$mjob <- gsub("_"," ",studentMat$mjob)
studentPor$mjob <- gsub("_"," ",studentPor$mjob)

#Numero de _ en la columna mjob de los dos datasets
length(grep("_",studentMat$mjob))
length(grep("_",studentPor$mjob))


#Quitando _ de la columna FJOB
length(grep("_",studentMat$fjob))
length(grep("_",studentPor$fjob))

#Sustituimos los _ por espacios con gsub
studentMat$fjob <- gsub("_"," ",studentMat$fjob)
studentPor$fjob <- gsub("_"," ",studentPor$fjob)

#Numero de _ en la columna fjob de los dos datasets
length(grep("_",studentMat$fjob))
length(grep("_",studentPor$fjob))
```


##Creando un nuevo dataFrame a partir de los anteriores y ordenandolo por
#diferentes campos para ver mejor los datos
```{r}
#Hacemos un nuevo dataFrame con los datos de los otros dos siempre que coincidan los campos 
#"school","sex","age","address","famsize","pstatus","medu","fedu","mjob","fjob","reason","nursery","internet"
#a los que no sean iguales les aniadimos los sufijos mat y por segun corresponda
studentMatPor <- merge(studentMat,studentPor,
                      by=c("school","sex","age","address","famsize","pstatus",
                           "medu","fedu","mjob","fjob","reason","nursery","internet"),
                      all=FALSE, suffixes=c("mat","por"))

kable(studentMatPor[1:10,1:7])
dim(studentMatPor)[1]

#Vemos los encabezados de studentMatPor
names(studentMatPor)


#y lo ordenamos por sexo, edad, tamaño de familia
studentMatPor <- studentMatPor

#indicamos la variable por la cual ordenar famsize ya que lo ordenaba por
#GT3 como el valor menor al no haberselo indicado
studentMatPor$famsize <- relevel(studentMatPor$famsize,ref="LE3")

studentMatPor <- studentMatPor[order(
        (studentMatPor[,"sex"]), (studentMatPor[,"age"]), (studentMatPor[,"famsize"])
                                     ),
                               ]
#Podemos ver como queda ordenado
kable(studentMatPor[1:10,1:7])
```

##Utilizando cast sobre los dataframes para explorar los datos
```{r}
library(reshape)  

#media de nota final por trabajo del padre y de la madre
jobG3 <- cast(studentMat, mjob~fjob, mean, value=c("g3"))
jobG3

#tiempo libre medio por edad y colegio
ftAgeSchool <- cast(studentMat, age~school, mean, value=c("freetime"))
ftAgeSchool
```

#Transformacion de los datos
##Creando variables categoricas
```{r}
#con cut2 creamos una variable categorica para las notas finales
#en matematicas y portugues de el dataframe studentMatPor
#dividimos las notas en intervalos 0-10 10-17 17-valor maximo de la nota.
maxg3mat = max(studentMatPor$g3mat)
maxg3mat

maxg3por = max(studentMatPor$g3por)
maxg3por

library(Hmisc)

notaG3Mat <-cut2(studentMatPor$g3mat, c(10,17,maxg3mat))

notaG3Por <-cut2(studentMatPor$g3por, c(10,17,maxg3por))

#con levels cambiamos los nombres de las categorias
levels(notaG3Mat) <-c("Suspenso", "Aprobado", "Sobresaliente")

levels(notaG3Por) <-c("Suspenso", "Aprobado", "Sobresaliente")

#Nota final matematicas
table(notaG3Mat)

#comprobamos en los datasets que los resultados sean correctos

#Intervalo [0-10)
length(studentMatPor[studentMatPor$g3mat>=0 & studentMatPor$g3mat<10,c("g3mat")])

#Intervalo [10-17)
length(studentMatPor[studentMatPor$g3mat>=10 & studentMatPor$g3mat<17,c("g3mat")])

#Intervalo [17-maximo)
length(studentMatPor[studentMatPor$g3mat>=17,c("g3mat")])


#Nota final portugues
table(notaG3Por)

#comprobamos en los datasets que los resultados sean correctos

#Intervalo [0-10)
length(studentMatPor[studentMatPor$g3por>=0 & studentMatPor$g3por<10,c("g3por")])

#Intervalo [10-17)
length(studentMatPor[studentMatPor$g3por>=10 & studentMatPor$g3por<17,c("g3por")])

#Intervalo [17-maximo)
length(studentMatPor[studentMatPor$g3por>=17,c("g3por")])

#Añadimos las notas finales con nuestras categorias a los datasets y
#comprobamos que se han añadido correctamente
studentMatPor$finalg3mat <- notaG3Mat

studentMatPor$finalg3por <- notaG3Por

#Nota final categorica mat
kable(studentMatPor$finalg3mat[1:4])

#Nota final categorica por
kable(studentMatPor$finalg3por[1:4])



```


##Exploracion datos apply dplyr
```{r}
#Media de notas, en matematicas y en portugues
mediaG3 <- list(g3mat=c(studentMatPor$g3mat), g3por=c(studentMatPor$g3por))
a <- lapply(mediaG3,mean)
a
class(a)


#Media de ausencias en cada nota de matematicas
x <- tapply(studentMatPor$absencesmat,studentMatPor$g3mat,mean)
x
class(x)

#Media de ausencias en cada nota de portugues
y <- tapply(studentMatPor$absencespor,studentMatPor$g3por,mean)
y
class(y)


#Media de horas de estudio de cada dataframe
library(dplyr)
studentMatPor %>% 
        summarise(mediaStudyTimeMat=mean(studytimemat),
                mediaStudyTimePor=mean(studytimepor))



```

##Analisis exploratorio, graficos
```{r}

library(gridExtra)
library(ggplot2)

#Primero veremos como influye en la nota el tiempo de viaje en portugues
plotTraveltimePor = qplot(data=studentMatPor,x=traveltimepor ,y=g3por, xlab="traveltime", ylab="notas", color=studentMatPor$finalg3por, main="Notas-viaje Por", size = 10)
plotTraveltimePor
#vemos que los alumnos con notas mas altas tienen menos tiempo de viaje hasta el colegio


plotAbsencesPor = qplot(data=studentMatPor ,x=absencespor ,y=g3por,
                        xlab="ausencias", ylab="notas", color=studentMatPor$school,
                        main="Notas-ausencias mat", size = 10)
plotAbsencesPor

plotAbsencesMat = qplot(data=studentMatPor ,x=absencesmat ,y=g3mat,
                        xlab="ausencias", ylab="notas", color=studentMatPor$school,
                        main="Notas-ausencias mat", size = 10)
plotAbsencesMat
#En ambos casos el numero de ausencias de MS es menor que el de GP



```

